【裁判字號】    98,易,1148
【裁判日期】    980929
【裁判案由】    侵占
【裁判全文】
臺灣臺南地方法院刑事判決              98年度易字第1148號
公  訴  人  臺灣臺南地方法院檢察署檢察官
被      告  乙○○
上列被告因侵占等案件，經檢察官提起公訴（98年度調偵字第
831號），被告於準備程序期日就被訴事實為有罪之陳述，本院
合議庭裁定由受命法官獨任進行簡式審判程序，判決如下：
    主  文
乙○○意圖為自己不法之所有，而侵占對於業務上所持有之物，
處有期徒刑柒月；又意圖為自己不法之所有，而侵占對於業務上
所持有之物，處有期徒刑捌月。應執行有期徒刑壹年。
    事實及理由
一、按除被告所犯為死刑、無期徒刑、最輕本刑為3年以上有期
    徒刑之罪或高等法院管轄第一審案件者外，於法院行準備程
    序進行中，被告先就被訴事實為有罪之陳述時，審判長得告
    知被告簡式審判程序之旨，並聽取當事人、代理人、辯護人
    及輔佐人之意見後，裁定進行簡式審判程序；又第一審簡式
    審判得不行合議審判，刑事訴訟法第273條之1第1項及第284
    條之1分別定有明文。查本件被告被訴刑法第336條第2項業
    務侵占罪，乃除死刑、無期徒刑、最輕本刑為3年以上有期
    徒刑以外之罪，其於本院就被訴事實為有罪之陳述，經告知
    簡式審判程序之旨，並聽取公訴人、被告之意見後，本院認
    為適宜進行簡式審判程序，依刑事訴訟法第273條之2、第15
    9條第2項之規定，不適用傳聞法則有關限制證據能力之相關
    規定；並得依同法第310條之2準用第454條之規定製作略式
    判決書（僅記載「證據名稱」），合先敘明。
二、本件犯罪事實引用檢察官起訴書之記載（如附件）。
三、前項犯罪事實，有下列事證足資證明：
  (一)被告於警詢、偵查中及本院審理時之自白。
  (二)證人即告訴人丙○○於警詢、偵查中之證述（警卷第1頁、
    97年度偵字第12996號卷第8-9頁）。
  (三)被告乙○○「攷勤表」（警卷第9-14頁）。
  (四)附表一、二「勻朵」等客戶應收帳款明細表、對帳單及估價
    單（警卷第15-32頁、97年度偵字第29996號卷第12-16頁）
    。
  (五)被告侵占明細表及其書立之切結書（97年度偵字第12996號
    卷第10-11頁）。
四、查被告擔任「二仁皮飾開發」之業務員，負責送貨及代表「
    二仁皮飾開發」向客戶收取貨款等業務，為從事業務之人，
    其意圖為自己不法之所有，利用經手收取「二仁皮飾開發」
    客戶貨款之機會，分別於附表一、二所示之期間內，將業務
    上持有之款項，予以侵占入己，是核被告所為，均係犯刑法
    第336條第2項之業務侵占罪。
五、按刑事法若干犯罪行為態樣，本質上原具有反覆、延續實行
    之特徵，立法時既予特別歸類，定為犯罪構成要件之行為要
    素，則行為人基於概括之犯意，在密切接近之一定時、地持
    續實行之複次行為，倘依社會通念，於客觀上認為符合一個
    反覆、延續性之行為觀念者，於刑法評價上，即應僅成立一
    罪。學理上所稱「集合犯」之職業性、營業性或收集性等具
    有重複特質之犯罪均屬之，例如經營、從事業務、收集、販
    賣、製造、散布等行為概念者是（最高法院九十五年度臺上
    字第一零七九號判決意旨參照）。是以，被告所犯業務侵占
    之行為，乃係利用從事業務之便所為，具有執行業務而不斷
    反覆實施之特性，屬集合犯行為，應論以一罪。又被告所犯
    如附表一、二之2次犯行，犯罪時間相距達至2月之久，時空
    並非緊密，且被告於附表一之犯行後，曾於民國97年3月19
    日書立切結書並承諾償還其所侵占之貨款，被告所犯附表二
    之犯行，應係分別起意犯之，2犯行行為互異，應分論併罰
    。
六、爰審酌被告因沈溺職棒賭博而起侵占所收取貨款之犯罪動機
    、目的、手段、所侵占款項之數額達新臺幣315,600元，造
    成被害人損害甚鉅，雖承諾還款但尚未實際清償，兼衡被告
    於犯罪後坦承犯行之態度等一切情狀，量處如主文所示之刑
    ，並定其應執行刑。
據上論斷，應依刑事訴訟法第299條第1項前段、第273條之1第1
項、第310條之2、第454條，刑法第336條第2項、第51條第5款，
判決如主文。
本案經檢察官甲○○到庭執行職務。
中    華    民    國    98    年    9     月    29    日
                  刑事第七庭    法  官  鄧希賢
以上正本證明與原本無異。
如不服本判決應於收受本判決後10日內向本院提出上訴書狀，並
應敘述具體理由。其未敘述上訴理由者，應於上訴期間屆滿後20
日內向本院補提理由書狀（均須按他造當事人之人數附繕本）「
切勿逕送上級法院」。
                                書記官  林怡芳
中    華    民    國    98    年    9     月    29    日
附錄本案論罪科刑法條全文：
中華民國刑法第336條
對於公務上或因公益所持有之物，犯前條第 1 項之罪者，處 1
年以上 7 年以下有期徒刑，得併科 5 千元以下罰金。
對於業務上所持有之物，犯前條第 1 項之罪者，處 6 月以上
5 年以下有期徒刑，得併科 3 千元以下罰金。
前二項之未遂犯罰之。
附表一：
┌─────────────┬───────┬─────────┐
│日期起迄區間              │客戶名稱      │侵占貨款（新臺幣）│
├─────────────┼───────┼─────────┤
│96年12月26日至97年1月25日 │勻朵          │23,800元          │
├─────────────┼───────┼─────────┤
│96年12月26日至97年1月25日 │林哲賢        │25,300元          │
├─────────────┼───────┼─────────┤
│96年12月26日至97年1月25日 │高先生        │64,000元          │
├─────────────┼───────┼─────────┤
│96年12月26日至97年1月25日 │草莓（煎茶苑）│19,300元          │
├───┬─────────┴───────┴─────────┤
│合計  │                                    132,400元         │
└───┴───────────────────────────┘
附表二：
┌─────────────┬───────┬─────────┐
│日期起迄區間              │客戶名稱      │侵占貨款（新臺幣）│
├─────────────┼───────┼─────────┤
│97年2月26日至97年3月25日  │龍族          │28,800元          │
├─────────────┼───────┼─────────┤
│97年2月26日至97年3月25日  │勻朵          │27,000元          │
├─────────────┼───────┼─────────┤
│97年2月26日至97年3月25日  │關廟鞋量販    │35,700元          │
├─────────────┼───────┼─────────┤
│97年2月26日至97年3月25日  │林哲賢        │32,600元          │
├─────────────┼───────┼─────────┤
│97年2月26日至97年3月25日  │李文晃        │32,700元          │
├─────────────┼───────┼─────────┤
│97年2月26日至97年3月25日  │邱藍毅        │8,200元           │
├─────────────┼───────┼─────────┤
│97年2月26日至97年3月25日  │高先生        │24,500元          │
├───┬─────────┴───────┴─────────┤
│合計  │                                    183,200元         │
└───┴───────────────────────────┘


司法院資訊處製作；財團法人民間司法改革基金會備份。
